臺灣橋頭地方法院行政訴訟判決　　　　　110年度交字第221號
　　　　　　　　　　　　　民國111年2月7日辯論終結
原　　　告　郭若洸　
被　　　告　高雄市政府交通局

代　表　人　張淑娟　
訴訟代理人　蘇健義　
 
上列當事人間交通裁決事件，原告不服被告民國110年9月23日高
市交裁字第32-ZUWB10730號裁決，提起行政訴訟，本院判決如下
：
    主  文
原告之訴駁回。
訴訟費用新臺幣參佰元由原告負擔。
    事實及理由
一、事實概要：原告於民國110年3月30日9時4分許駕駛車牌號碼
    00-0000號自用小客車（下稱系爭車輛），在國道一號北上
    352.5公里處，因有「汽車行駛高速公路未依規定與前車保
    持安全距離（致肇事無人傷亡）」之交通違規，經內政部警
    政署國道公路警察局第五公路警察大隊（下稱舉發機關）岡
    山分隊員警依據客觀事實研判肇因原因舉發，並填掣國道警
    交字第ZUWB10730號舉發違反道路交通管理事件通知單（下
    稱系爭舉發違規通知單）。原告不服舉發，於應到案期限前
    之110年10月5日向被告提出陳述，經舉發機關於110年10月
    22日以國道警五交字第1105703843號函查復略以：「本案係
    依各造當事人之主述、當事人提供行車影像檔及現場相關事
    （跡）證綜合研判旨郭君（即原告、下同）行駛內側車道未
    保持安全距離見前方煞車，煞車不及碰撞前方車輛致肇事，
    爰依法舉發；另事故初步分析研判表因系統錯誤，經製發郭
    君後造成誤解為『無肇事因素』，經重新檢視郭君確係『未
    保持安全距離』致肇事無誤，並於10月19日致電告知郭君將
    重新寄送更正後之初步分析研判表。」等語。原告仍不服，
    向被告申請裁決，被告洵依據道路交通管理處罰條例（以下
    稱處罰條例）第33條第1項第2款、第63條第1項、第68條第2
    項暨違反道路交通管理事件統一裁罰基準及處理細則（以下
    稱處理細則）第44條規定，開立本件裁決書，裁處原告「罰
    鍰新臺幣（下同）3,000元整，並記違規點數1點，吊扣駕駛
    執照24個月」之處分（下稱原處分）。原告仍不服，遂提起
    本件行政訴訟。
二、原告主張：本件實為訴外人之兩部車輛（即A車：00000000
    號車及B車：0000000號車），B車於事故點緊急剎車，致後
    方A車剎車不及碰撞，又事故發生當下，因尚未於車輛後方
    擺設警告標誌，原告行駛中切換至內線已急煞不及；因未曾
    有過一張違規單上有兩件違規事實，故未察覺處罰條例第68
    條第2項罰則；且初步分析研判表為尚未發現肇事因素，顯
    與原處分認原告有未依規定與前車保持安全距離之事實不符
    ，原處分當有違誤等語。並聲明：原處分撤銷。
三、被告則以：
（一）本件違規事實，有舉發機關110年10月25日國道警五交字
      第1105703840號函、110年10月22日國道警五交字第11057
      03843號函、道路交通事故初步分析研判表、採證照片、
      訴外人車輛（00000000號車，即A車）之行車紀錄器影像
      光碟附卷可稽，故原告之違規事實，洵堪認定。原告對於
      「與前車碰撞肇事」之事實，亦不爭執。是原告於前揭時
      間、地點，確有「汽車行駛高速公路未依規定與前車保持
      安全距離」、「依條例第68條第2項規定記違規點數5點，
      復於1年內點數達6點或違規應受吊扣駕照處分」，被告據
      以裁處，洵無未合。
（二）原告雖主張：本件實為訴外人之兩部車輛（即A車：000-0
      000，B車：0000000），B車於事故點緊急剎車，致後方A
      車剎車不及碰撞，又事故發生當下，因尚未於車輛後方擺
      設警告標誌，原告行駛中切換至內線已急煞不及云云。經
      查，本件業經國道公路警察局道路交通事故初步分析研判
      肇事原因（或違規事實）查證結果為：「當事人張榮吉（
      第2台車即A車駕駛人）：未保持行車安全距離；當事人陳
      志民（第1台車即B車駕駛人）：尚未發現肇事因素；當事
      人郭若洸（第3台車駕駛人，即原告）：未保持行車安全
      距離」，足認原告違反道路交通安全規則94條第3項規定
      之事實及證據，至為灼然。經檢視採證影片可見（第2台
      車A車，即00000000號車行車紀錄器）：在畫面時間09:
      04:42處，前方訴外人第1輛車即B車，0000000號行駛於內
      側車道，車輛之煞車燈亮起（亦即前方可能有突發狀況）
      ，00000000號車剎車不及，與前車發生碰撞後停止，直至
      影片結束。復經檢視道路交通事故初步分析研判表，當事
      人原告經舉發機關初步分析研判之可能肇事原因為：「未
      保持行車安全距離」，原告亦自承行駛中切換至內線隨即
      見A車已急煞不及。按汽車行駛高速公路及快速公路，前
      後兩車之行車安全距離，在正常天候狀況下，依規定小型
      車車輛速率之每小時公里數值除以二，單位為公尺，如遇
      濃霧、濃煙、強風、大雨、夜間行車或其他特殊狀況時，
      其安全距離應酌量增加，並保持隨時可以煞停之距離，高
      速公路及快速公路交通管制規則第6條第1項第1款及第2項
      分別定有明文。次按汽車在同一車道行駛時，除擬超越前
      車外，後車與前車之間應保持隨時可以煞停之距離，道路
      交通安全規則第94條亦規定甚明。故所謂「安全距離」，
      係指駕駛人於遇緊急狀況時，仍足以應變煞停之距離。是
      以用路人駕駛車輛於高速公路上行駛，應視當時天候及路
      況，將其行車速度及行車距離控制在隨時可以煞停，不致
      產生碰撞或傷亡事故之虞。依前揭說明，足證系爭路段因
      有突發事故，致訴外人之A車停於車道，而原告因「未保
      持行車安全距離」，終致前車A車靜止而煞車不及，致發
      生碰撞之後果。是原告有違反道路交通安全規則第94條第
      3項之規定，並無疑義，又原告無主觀上不能注意之情事
      ，卻疏未注意，因而肇致系爭交通事故之結果，其違規駕
      駛行為對系爭交通事故發生結果，自有過失及相當因果關
      係。
（三）原告又主張：伊因未曾有過一張違規單上有兩件違規事實
      ，故未察覺處罰條例第68條第2項之罰則云云。惟按於99
      年5月5日修正公布、99年9月1日施行之處罰條例第68條第
      2項之立法理由，係鑑於本條例前已修正刪除受吊扣駕駛
      執照處分，吊扣各級駕駛執照之規定，為利明確汽車駕駛
      人駕駛非其駕駛執照種類之車輛，違反應受吊扣駕駛執照
      之處分處理，並在兼顧本條例立法意旨下，增訂第2項得
      緩即予吊扣而採記違規點數及駕駛人仍無改正仍再犯違規
      之應併原吊扣處罰之規定。換言之，在非執業駕駛期間有
      違規須吊扣駕照情形時，如無肇事致人受傷者，先予以記
      點處分；如1年內，違規超過6點或再犯吊扣駕照之行為，
      則依法吊扣。從前揭立法經過，可知該記違規點數及吊扣
      駕駛執照之規定，乃為避免大型車職業駕駛人於日生活通
      勤之違規行為，導致其受吊扣駕駛執照處分而喪失工作權
      ，造成生活困境等情形，故對於上開駕駛人非執業時駕駛
      其他車類違規應受吊扣駕駛執照處分者，暫不予執行吊扣
      駕駛執照，而改記違規點數5點。惟如行為人仍未改善，
      於1年內再犯者，則須連同原暫不執行吊扣駕駛執照部分
      一併裁處，始符合法紀。前述法規修正已充分兼顧保障駕
      駛人之工作權及其他道路使用人之生命、身體及財產安全
      之保護，且原告既領有普通大客車駕照，上揭99年修正之
      處罰條例第68條第2項規定，亦應為其所熟知。況原告於
      109年9月10日第32-B00000000號酒後駕車違規之裁決書（
      下稱前案裁決書），已揭示「1年內違規點數共達6點以上
      或再次應受吊扣駕駛執照情形者，併依原違反本條例應受
      吊扣駕駛執照處分規定，吊扣其駕駛執照」等語，此觀該
      份裁決書處罰主文欄之記載甚明。故原告前於109年5月9
      日持「普通大客車駕駛執照」駕駛「自用小客車」酒後駕
      車違規，經被告為緩即吊扣（記違規點數5點）處分時，
      即應對「如再次違規被記點，即有被吊扣職業聯結車駕駛
      執照之處罰，而影響其生計」之情知之甚明，自應對於其
      駕駛行為更加謹慎小心，注意遵守交通規則，以避免有遭
      吊扣駕駛執照之情事出現。然原告卻又於一年內（即110
      年3月30日）有本件駕駛「汽車行駛高速公路未依規定與
      前車保持安全距離」之交通違規（記違規點數1點，累計
      記違規點數6點），顯見原告仍無改正，再犯違規，則被
      告依上揭規定加以處罰，於法即屬有據。而其處罰結果，
      雖將使原告短期內無法再以駕駛維生，惟此已屬上揭規定
      於立法時所採取較為溫和之方式，自屬符合比例原則。是
      原告於前揭時間、地點，確有「汽車行駛高速公路未依規
      定與前車保持安全距離」、「依處罰條例第68條第2項規
      定記違規點數5點，復於1年內點數達6點或違規應受吊扣
      駕照處分」之違規行為，被告據以裁處，洵無不合等語置
      辯。被告並聲明：駁回原告之訴。
四、本件如事實概要欄所述之事實，除後列之兩造爭點外，有系
    爭舉發違規通知單及送達證書（參本院卷第47、49頁）、本
    件裁決書及送達證書（參本院卷第51、53頁）、舉發機關11
    0年10月25日國道警五交字第1105703840號函（參本院卷第
    55頁）、舉發機關110年10月22日國道警五交字第110570384
    3號函（參本院卷第57-59頁）、國道公路警察局道路交通事
    故初步分析研判表（參本院卷第61頁）、現場照片16幀（參
    本院卷第63-66頁）、道路交通事故現場圖（參本院卷第67
    頁）、原告110年10月5日陳述書（參本院卷第69頁）、前案
    裁決書及送達證書（參本院卷第73-74頁）、原告普通大客
    車駕駛人基本資料（參本院卷第87頁）及採證光碟（存於本
    院卷第89頁內）等件附卷可稽，堪認為真實。兩造之爭點厥
    為：原告於上開時間、地點，是否有「汽車行駛高速公路未
    依規定與前車保持安全距離」、「依處罰條例第68條第2項
    規定記違規點數5點，復於1年內點數達6點或違規應受吊扣
    駕照處分」之交通違規？原處分是否合法？
五、本院之判斷：
（一）按道路交通安全規則第105條規定：「汽車行駛於高速公
      路、快速公路或設站管制之道路，應遵守其管制之規定。
      」次按高速公路及快速公路交通管制規則第11條第3款規
      定：「汽車在行駛途中，變換車道或超越前車時，應依標
      誌、標線、號誌指示，並不得有下列情形：‧‧‧三、未
      保持安全距離及間隔。」另處罰條例第33條第1項第2款規
      定：「汽車行駛於高速公路、快速公路或設站管制之道路
      ，不遵使用限制、禁止、行車管制及管理事項之管制規則
      而有下列行為者，處汽車駕駛人新臺幣3,000元以上6,000
      元以下罰鍰：‧‧‧二、未保持安全距離。」第63條第1
      項第1款規定：「汽車駕駛人有下列各款所列條款之一者
      ，除依原條款處罰鍰外，並予記點：一、有第33條第1項
      ‧‧‧情形之一者，各記違規點數1點。」
（二）經查，原告於110年3月30日9時4分許，駕駛系爭車輛在國
      道一號北上352.5公里處，因追撞前車即00000000號自小
      客車，經舉發機關警員調查後，認原告有「汽車行駛高速
      公路未依規定與前車保持安全距離」之交通違規，遂依職
      權填掣系爭舉發違規通知單等情，此有系爭舉發違規通知
      單（參本院卷第47頁）、採證光碟（存於本院卷第89頁內
      ）可稽。另據舉發機關110年10月22日以國道警五交字第
      110 5703843號函查復略以：「三、‧‧‧後車駕駛人見
      同一車道之前車緊急煞車時，如無其他可非歸責之事由存
      在，仍未能即時將車輛煞停，應可認後車駕駛人於事故發
      生前未保持『隨時可煞停之行車安全距離』，要無疑義。
      四、本案係依各造當事人之主述、當事人提供行車影像檔
      及現場相關事（跡）證，綜合研判旨郭君行駛內側車道未
      保持安全距離見前方煞車，煞車不及碰撞前方車輛致肇事
      ，爰依法舉發；另事故初步分析研判表因系統錯誤，經製
      發郭君後造成誤解為『無肇事因素』，經重新檢視郭君確
      係「未保持安全距離」致肇事無誤，並於10月19日致電告
      知郭君將重新寄送更正後之初步分析研判表」等語（參本
      院卷第58頁）；另經本院當庭勘驗卷附採證光碟（即訴外
      人之A車00000000號車行車紀錄器）清晰可見：在畫面時
      間09:04:42處，前方訴外人第1輛車0000000（B車）行駛
      於內側車道；在畫面時間09:04:45處，車輛之煞車燈亮起
      （亦即前方可能有突發狀況）；在畫面時間09:04:47處，
      訴外人第2輛車00000000號車（A車）剎車不及，與前車（
      即B車）發生碰撞後停止（第一聲碰撞聲）；在畫面時間
      09:04: 49處，訴外人第2輛車00000000號車（A車）在遭
      後車碰撞（第二聲碰撞聲），直至影片結束。此有本院勘
      驗報告附卷可稽（參本院卷第103-105頁）；且原告對於
      伊有追撞前車即00000000號自小客車之事實，亦不爭執（
      參本院卷第100頁），又依卷附之道路交通事故初步分析
      研判表及道路交通事故現場圖（參本院卷第61、67頁）之
      記載可知，本件車禍肇事為原告駕駛系爭車輛未保持安全
      距離所致，足徵原告確有上開之交通違規，應堪屬實。
（三）原告雖主張：本件實為兩部車輛（即A車：00000000，B車
      ：0000000），B車於事故點緊急剎車，致後方A車剎車不
      及碰撞，又事故發生當下因尚未於車輛後方擺設警告標誌
      ，原告行駛中切換至內線已急煞不及云云。惟按依道路交
      通管理處罰條例第33條第6項授權訂定之高速公路及快速
      公路交通管制規則第6條第1項、第2項及第3項規定：「（
      第1項）汽車行駛高速公路及快速公路，前後兩車間之行
      車安全距離，在正常天候狀況下，依下列規定：一、小型
      車：車輛速率之每小時公里數值除以2，單位為公尺。。
      ．．．（第2項）前項規定例示如下：
    ┌───────┬────────────────┐
    │    車速      │          最小距離（公尺）      │
    │              ├────────┬───────┤
    │（公里／小時）│    大型車      │    小型車    │
    ├───────┼────────┼───────┤
    │    六十      │    四十        │    三十      │
    ├───────┼────────┼───────┤
    │    七十      │    五十        │    三五      │
    ├───────┼────────┼───────┤
    │    八十      │    六十        │    四十      │
    ├───────┼────────┼───────┤
    │    九十      │    七十        │    四五      │
    ├───────┼────────┼───────┤
    │    一百      │    八十        │    五十      │
    ├───────┼────────┼───────┤
    │  一百一十    │    九十        │    五五      │
    └───────┴────────┴───────┘
      （第3項）第1項規定如遇濃霧、濃煙、強風、大雨、夜間
      行車或其他特殊狀況時，其安全距離應酌量增加，並保持
      隨時可以煞停之距離。」是依據上開規定可知，高速公路
      及快速公路交通管制規則第6條，係就汽車行駛高速公路
      及快速公路，前後兩車間之行車安全距離為規範，第2項
      保持安全車距之義務，乃汽車行駛於高速公路時，駕駛人
      應「全程」遵守之注意義務，並應隨著汽車之加速、減速
      不斷調整，俾得隨時煞停。而原告駕駛系爭車輛在國道高
      速公路上行駛，既有追撞前車之情形，足徵原告並未有保
      持安全車距之義務，俾得隨時可煞停。雖原告於本院言詞
      辯論期日當庭主張：我看到前面有事故要切出來，但來不
      及就撞倒前面的車了云云。惟汽車行駛於高速公路時，駕
      駛人既應「全程」遵守「保持安全距離」之注意義務，並
      應隨著汽車之加速、減速不斷調整，俾得隨時煞停，如上
      所述。則原告既有追撞前車之情形發生，益徵其並未「全
      程保持安全距離」甚明。故原告上開主張，洵不足採。基
      此，原告既有追撞前車即00000000號自小客車之事實，足
      認其確有「汽車行駛高速公路未依規定與前車保持安全距
      離」之交通違規，洵屬明確。
（四）原告又主張：伊因未曾有過一張違規單上有兩件違規事實
      ，故未察覺處罰條例第68條第2項罰則云云。經本院檢視
      系爭舉發通知書，僅記載違規事實汽車行駛高速公路未依
      規定與前車保持安全距離（致肇事無人傷亡）及違反處罰
      條例第33條第1項第2款規定，未有處罰條例第63條第1項
      第1款違規點數1點之列載（參本院卷第47頁），然在被告
      於110年9月23日開立之高市交裁字第32-ZUWB10730號裁決
      書上，已明確記載原告汽車行駛高速公路未依規定與前車
      保持安全距離行為，除裁處罰鍰外，並有記點處分及吊扣
      駕駛執照24個月之處分，且亦載明相關法條並合法送達予
      原告，此有本件裁決書及送達證書附卷可稽（參本院卷第
      51、53頁）。且依處罰條例及處理細則等相關規定，足知
      「舉發」與「裁決」機關各司其職，固然「裁決」需以「
      舉發」為前提要件，然就舉發違反道路交通管理事件通知
      單所載之「舉發違反法條」，並不當然拘束裁決書就違反
      法條之適用及裁處之內容，僅要求二者就違規事實應符合
      「事實同一性」之要件。是本件系爭舉發違規通知單雖未
      載明關於「違規記點」條文（即處罰條例第63條第1項第1
      款之規定），但因原處分據以裁決之違規事實，與舉發機
      關所舉發之違規事實，顯然已具備「事實同一性」，則如
      何適用處罰條例之規定而為處罰，要屬被告之職權。另經
      本院檢視前案之裁決書，已於主文明確記載「一、記違規
      點數5點，並應參加道路交通安全講習。二、一年內違規
      點數共達六點以上或再次應受吊扣駕照者，併依原違反本
      條例應受吊扣駕照處分規定，吊扣其駕駛執照」（參本院
      卷第73頁），並合法送達予原告（參本院卷第74頁），原
      告於收受前案裁決書時，即應知悉其前案酒駕之違規行為
      ，已記有違規點數5點處分之事實。
（五）次按99年5月5日修正公布，於99年9月1日施行之處罰條例
      第68條第2項之立法理由，係鑑於處罰條例前已修正刪除
      受吊扣駕駛執照處分，即吊扣各級駕駛執照之規定，為利
      明確汽車駕駛人駕駛非其駕駛執照種類之車輛，違反應受
      吊扣駕駛執照之處分處理，並在兼顧處罰條例立法意旨下
      ，爰增訂第68條第2項得緩即予吊扣，而採記違規點數及
      駕駛人仍無改正仍再犯違規之應併原吊扣處罰之規定。換
      言之，在非執業駕駛期間，有違規須吊扣駕照情形時，如
      無肇事致人受傷者，先予以記點處分；如1年內，違規超
      過6點或再犯吊扣駕照之行為，則依法吊扣。故從上開立
      法經過可知，該記違規點數及吊扣駕駛執照之規定，乃為
      避免職業駕駛人於日常生活通勤之違規行為，導致其受吊
      扣駕駛執照處分而喪失工作權，造成生活困境等情形，故
      對於上開駕駛人非執業時駕駛其他車類違規，應受吊扣駕
      駛執照處分者，暫不予執行吊扣駕駛執照，而改記違規點
      數5點。惟如行為人仍未改善，於1年內再犯者，則須連同
      原暫不執行吊扣駕駛執照部分一併裁處，始符合法紀。從
      而，前述法規修正已充分兼顧保障駕駛人之工作權及其他
      道路使用人之生命、身體及財產安全之保護，且依原告之
      駕駛人基本資料（參本院卷第87頁）顯示，原告既領有普
      通大客車駕照，則上揭99年修正之處罰條例第68條第2項
      規定，亦應為其所熟知。至原處分之裁罰結果，雖致原告
      於短期內可能無法以駕駛車輛營生，然所造成原告工作權
      之影響，亦僅限於駕駛車輛方面，原告並非喪失其他謀生
      之工作機會。故原告上開主張，非關乎本件違規事實之認
      定及適用法律有否違誤應審究之事項，自難採為免罰之依
      據。
（六）末查，原告於109年9月10日因有前案酒後駕駛自用小客車
      之違規，經被告裁處「記違規點數5點」，且該酒後駕車
      違規之裁決書，已揭示「1年內違規點數共達6點以上或再
      次應吊扣駕駛執照情形者，併依原違反本條例應受吊扣駕
      駛執照處分規定，吊扣其駕駛執照」等語，此觀前案裁決
      書處罰主文欄之記載甚明（參本院卷第73頁）。故原告於
      第1次違規，經被告為緩即吊扣（記違規點數5點）處分時
      ，即應對「如再次違規被記點，即有被吊扣職業聯結車駕
      駛執照之處罰，而影響其生計」之情知之甚明，自應對於
      其駕駛行為更加謹慎小心，注意遵守交通規則，以避免有
      遭吊扣駕駛執照之情事出現。然原告卻又於1年內（即本
      件發生違規之110年3月30日），有本件「汽車行駛高速公
      路未依規定與前車保持安全距離」之違規（記違規點數1
      點），顯見原告仍無改正，再犯違規，則被告依上揭規定
      處罰吊扣駕駛執照之處分，於法即屬有據。其處罰結果，
      雖將使原告短期內無法再以駕駛維生，惟此已屬上揭規定
      於立法時所採取較為溫和之方式，自屬符合比例原則。是
      原告於前揭時間、地點，確有「汽車行駛高速公路未依規
      定與前車保持安全距離」、「依條例第68條第2項規定記
      違規點數5點復於1年內點數達6點或違規應受吊扣駕照處
      分」之違規行為，被告據以裁處，洵無不合。
（七）綜上所述，原處分並無違法，原告訴請撤銷為無理由，應
      予駁回。又本件事證已臻明確，兩造其餘攻擊防禦方法，
      核與判決之結果並無影響，爰不逐一論列，併此敘明。
六、本件第一審裁判費為300元，應由原告負擔，爰確定第一審
    訴訟費用額如主文第2項所示。
 
據上論結，本件原告之訴為無理由，依行政訴訟法第237條之8第
1項、第237條之9第1項、第236條、第98條第1項前段，判決如主
文。
中    華    民    國   111    年    2     月    25    日
                  行政訴訟庭  法  官  楊富強  
上為正本係照原本作成。
如不服本判決，應於判決送達後20日內，向本院提出上訴狀並表
明上訴理由（原判決所違背之法令及其具體內容或依訴訟資料可
認為原判決有違背法令之具體事實），其未載明上訴理由者，應
於提出上訴後20日內向本院補提理由書（上訴狀及上訴理由書均
須按他造人數附繕本，如未按期補提上訴理由書，則逕予駁回上
訴），並應繳納上訴裁判費新臺幣750 元。
中    華    民    國  111    年    2     月    25     日
                              書記官  邱秋珍